臺灣高等法院刑事判決　　　　　　　　　　　　九十二年度上更(一)字第四二五號
　　上　訴　人　臺灣臺北地方法院檢察署檢察官
　　上　訴　人
　　即　被　告　戊○○
　　指定辯護人　本院公設辯護人　丙○○
　　上　訴　人　　　　　甲○○.
　　即　被　告
　　選任辯護人　文　聞律師
　　　　　　　　周奇杉律師
　　上　訴　人
　　即　被　告　乙○○
　　選任辯護人　舒正本律師
　　共　　　同
右上訴人因被告貪污治罪條例等案件，不服臺灣臺北地方法院九十一年度訴字第一七
二號，中華民國九十一年九月十六日第一審判決（起訴案號：臺灣臺北地方法院檢察
署九十年度偵字第二０六九三號、第二一九七八號），提起上訴，經判決後由最高法
院發回更審，本院判決如左：
    主  文
原判決撤銷。
戊○○共同連續依據法令從事公務之人員，藉勢勒索財物，處有期徒刑捌年，褫奪公
權肆年；共同所得財物新臺幣拾捌萬捌仟柒佰元，均應予以追繳，如全部或一部無法
追繳時，以其財產抵償之。
甲○○與依據法令從事公務之人員，共同連續藉勢勒索財物，處有期徒刑拾年陸月，
褫奪公權伍年，共同所得財物新臺幣拾參萬捌仟柒佰元，均應予以追繳沒收，如全部
或一部無法追繳時，以其財產抵償之。
乙○○與依據法令從事公務之人員，共同藉勢勒索財物，處有期徒刑貳年陸月，褫奪
公權貳年，共同勒索所得財物新臺幣玖萬捌仟柒佰元，應予以追繳沒收，如全部或一
部無法追繳時，以其財產抵償之。
    事  實
一、戊○○曾在臺北市政府警察局南港分局任偵查員，係負有刑事犯罪偵防任務而依
    據法令從事公務之人員。因政府自開放臺灣地區人民與大陸地區人民結婚，並允
    許臺灣地區人民之具有大陸地區人民身分配偶者得進入臺灣地區。臺灣地區之色
    情應召業者及相關經紀人，乃趁機大量招待臺灣地區男性，免費至大陸地區旅遊
    ，以安排與大陸地區女性辦理假結婚，接受招待之臺灣地區人民回到臺灣地區後
    即辦理結婚登記，以協助其假結婚之配偶來臺灣地區，配合應召業者之指示從事
    賣淫行為，臺灣男性配偶則於其假結婚大陸配偶在臺灣地區賣淫期間，可以獲得
    每月新臺幣（下同）二萬元至三萬元不等之代價（下稱「人頭費」），而大陸地
    區女子辦理來臺灣地區所需之費用，暨其結婚對象之人頭費、前往大陸之費用，
    均由前開應召業者先行代為墊付，嗣再由該來臺賣淫之大陸女子以其賣淫所得逐
    次扣抵該等費用。又依我國現行大陸地區人民進入臺灣地區許可辦法之規定，來
    臺探親之配偶最長可停留六個月，是以甫藉假結婚方式來臺賣淫之大陸女子如未
    扣抵前開費用即被捕獲，將造成該等應召業者損失慘重，事後復不敢妄行報案或
    聲張，其已墊付之前開費用亦無法獲償，更遑論獲利之情節。戊○○身負刑事犯
    罪偵防業務，對於應召業者此種深恐旗下以假結婚來臺賣淫之大陸女子被捕遣返
    而亟欲為之脫罪等心態，知之甚詳，乃利用其弱點，藉自己警察身分之威勢，基
    於概括犯意，或依同有概括犯意之應召業者不詳年籍成年男子（小陳）所提供情
    報資料，或自行前往，與同有概括犯意之甲○○（綽號ＫＫ），及應召業者丁○○（綽號小馬在逃另結）及乙○○（綽號娃娃）共同駕車前往臺北市不特定賓館
    、飯店外守候，依其執法經驗判斷，俟有疑似自大陸來臺賣淫之女子，即持警察
    人員服務證上前盤查，假藉警方掃蕩色情之正俗專案名義，要求該女子出示證件
    ，如該女子所出示者係大陸來臺之旅行證件，即以協助調查為由，命該女子上車
    ，而非法剝奪其行動自由，一旦應召業者久候該女子不歸，來電查詢，即以該女
    子之行動電話手機，藉勢向該女子所屬之應召站負責人勒索財物，迨戊○○索得
    財物後，便命該女子自行離去，以此方法索勒得財，並包庇應召業者意圖使女子
    與他人為性交而媒介以營利為常業之行為。計有左列各次犯罪事實：
　(一)、九十年四、五月間某日，戊○○獨自駕駛其所有車號ＩＥ—１３４３號自用小
      客車，至臺北縣板橋市○○路「正點賓館」守候，發現有一不詳姓名年籍女子
      自該賓館內走出，即上前表明警察身分，請該女子提出證件，該女子取出大陸
      地區人民旅行證後，戊○○即令該女子上車，以該女子之行動電話聯絡居間仲
      介之之應召業者「小陳」，「小陳」再聯絡該女子所屬之應召業者，藉勢加以
      勒索，經討價還價後，以五萬元成交，戊○○即將該大陸女子釋放，並勒索得
      款五萬元。
　(二)、九十年四、五月間某日，戊○○依「小陳」所提供之大陸女子出入賓館情報資
      料，聯絡甲○○，二人共乘戊○○車號ＩＥ－１３４３號之自用小客車，前往
      臺北縣板橋文化路「正點賓館」外守候，旋查獲一名姓名、年籍不詳之來臺賣
      淫大陸女子，戊○○即扣留其行動電話及旅行證件，並令該大陸女子上車，由
      甲○○將車駛離獵捕該大陸女子之現場。戊○○得手後，聯絡「小陳」居間聯
      絡該大陸女子所屬應召站業者，勒索十萬元，該大陸女子所屬應召業者則聯絡
      臺北市政府中正一分局偵查員林家福代表出面協商後，降為四萬元，雙方相約
      至臺北市○○○路「公爵餐廳」取款，戊○○勒索得逞後，當場將該名大陸女
      子交由林家福帶回。
　(三)、九十年八月十三日凌晨零時許，戊○○著便裝、蓄長髮、戴藍色太陽眼鏡，與
      甲○○、乙○○、丁○○相約見面後，四人分由戊○○負責獵捕賣淫女子，甲○○於戊○○出動時負責接應，乙○○俟戊○○得手後，負責看管、安慰被獵
      捕之賣淫女子，並詢問其所屬應召業者或經紀人之電話號碼，丁○○再依該電
      話號碼，憑藉其從事應召業之職業經驗，而與業者聯絡、取款。商議既定，四
      人分乘戊○○之座車及甲○○所有車號ＥＢ—９０１０號黑色喜美自用小客車
      ，由戊○○搭載丁○○前往長安東路一段「香都賓館」、再轉往臺北縣板橋市
      「正點賓館」、「夢綺賓館」，均無機會著手獵捕。嗣同日凌晨四時許，上開
      四人改赴臺北市○○○路一０七巷十六號「金瑤飯店」對面，當戊○○停妥座
      車在路邊守候之際，甲○○亦將其座車停在戊○○座車前方路邊等待接應。戊○○於同日四時三十九分許，果見一名女子進入該址「金瑤飯店」，戊○○立
      即尾隨該女子進入飯店，與該女子一同進入電梯，出示警員證，查明該女子係
      大陸來臺賣淫女子，化名「小君」，真實姓名、年籍不詳，乃加以獵捕，正擬
      帶該名女子離去，適在該飯店櫃檯前遇另一化名「小倩」之大陸來臺賣淫女子
      孫曉玲，戊○○見機不可失，再以相同手法表明自己警察身份而獵捕之。戊○○將「小君」、孫曉玲帶到飯店外其座車上，先扣取該二名女子之行動電話手
      機及旅行證，命乙○○加以看管，再以其所有行動電話通知甲○○，指示其駕
      車前往臺北市○○○○○路邊會合。其間丁○○即以其中一名女子之手機與業
      者聯繫交涉勒索金額及地點，索求十六萬元，幾經交涉，約定在臺北市○○路
      「浪漫一生」餐廳前交款，但須由丁○○單獨出面，迨丁○○順利取款，即以
      行動電話通知戊○○放人。丁○○取款未加點數即返回與戊○○會合，詎戊○○點數得知僅得款九萬八千七百元，甚為光火，仍自前揭款項中分得六萬元，
      僅留其餘三萬八千七百元供丁○○持以與乙○○朋分。戊○○另自其所分得六
      萬元中，取款二萬元，於同年月十四日十八、九時許，攜往臺北市○○路「展
      峰定位」輪胎行，分予甲○○。
二、九十年八月十三日晚間，戊○○因丁○○旗下自大陸來臺賣淫之不詳姓名、年籍
    ，化名「小莉」女子，遭臺北市政府警察局陳良達以前揭相同手法，藉查緝正俗
    專案為名而獵捕之。陳良達透過郭家宏與丁○○聯絡，勒索六萬元。丁○○乃於
    同日二十、二十一時許，以行動電話聯絡戊○○在臺北市○○路、中山北路見面
    ，等候郭家宏來電時，戊○○即以包庇丁○○意圖使女子與他人為性交之行為，
    而媒介以營利為常業之故意，向郭家宏要求能否少一點，郭家宏表示係為他人出
    面，可以代為轉達，幾分鐘後郭家宏來電表示沒有辦法，仍需六萬元，並約定雙
    方前往臺北市○○路、漢口街口附近橡木桶紅酒專賣店見面，戊○○乃先駕駛其
    座車前往該址等候郭家宏，丁○○則轉往臺北縣三重市籌措款項，再往前開交款
    地址，將六萬元交付戊○○轉交郭家宏後，另前往臺北市○○路、中華路口接「
    小莉」而包庇丁○○意圖使女子與他人為性交之行為，而媒介以營利為常業之行
    為。
三、戊○○於九十年十月十九日為警查獲後，於檢察官偵查中自白上開藉勢勒索犯行
    ，並供出甲○○，乙○○等其他共犯，因而使檢察官得以追訴，再經檢察官同意
    戊○○適用證人保護法相關規定。
四、案經內政部警政署刑事警察局報請臺灣臺北地方法院檢察署，暨臺灣臺北地方法
    院檢察署檢察官自動檢舉指揮法務部調查局臺北市調查處、臺北市政府警察局偵
    查起訴。
    理  由
一、訊據上訴人即被告戊○○對於右揭犯罪事實除一、(三)及二部分坦承不諱外，其餘
    均矢口否認，並辯稱：為增加檢察官信心，同意伊適用證人保護法之規定，才編
    出在板橋文化路正點賓館部分之犯罪事實，以資取信云云。訊據上訴人即被告甲○○、乙○○則均矢口否認右開犯行，被告甲○○辯稱：伊對戊○○正點賓館所
    為事前事後均毫無所悉，伊誤以為其在辦案，雖有拿到二萬元，但以為那係破案
    獎金才收受。伊未參與本件犯罪之工作分配，主觀上亦以為係配合戊○○辦案，
    對於戊○○、丁○○等共同實施擄妓勒贖行為，並未參與，亦不知情云云。被告
    乙○○則辯稱：伊僅在旁耹聽，並無積極附和認同，伊未參與獵捕大陸女子，僅
    戊○○及丁○○在車上討論分配工作時，消極隨同坐車而已，且未依戊○○、丁○○所交代實施取走小姐手機及旅行證，或安撫小姐等行為，主觀上與其二人無
    犯意聯絡，客觀上亦無參與構成要件之行為，自無貪污治罪條例等罪相繩之餘地
    云云。
二、經查：
　(一)、右揭犯罪事實一、(一)、(二)部分業據被告戊○○迭於偵查、原審及本院前審審理
      時坦承不諱（見偵字二○六九三號卷第二九七頁至第三百頁、原審卷(二)第二二
      一頁、上訴卷第一九四頁），而就犯罪事實一、(一)部分，被告戊○○供稱：「
      ．．．我停到店門口馬路邊，陳明村在車上，我下車，那時剛好一個女孩子從
      賓館裡面出來我就要她出示證件，她出示的是大陸地區人民居留證，我就請她
      上車。」、「我往台北市的路上在車上打電話給小陳，小陳叫我打電話聯絡姓
      童的員警，我有聯絡上他，他叫我到林森北路去找他。」、「當時姓童的也抓
      了二個大陸女子」、「在忠孝東路吾愛吾家停好車後，那女子就交給姓童的帶
      走。」、「姓童的拿五萬元給我，實際上他拿多少錢我不知道。」（見原審卷
      第三十九頁、第四十一頁、第四十三頁）。核與證人即其同事陳明村證稱：「
      （九十年間有沒有印象與戊○○一起去載一位大陸女子？）有一點印象，但我
      不知道他是不是大陸女子。」、「我記得是九十年上半年」、「又去找人去那
      裏我路不熟，有過橋應該是台北縣，我不記得是過座橋，我沒有車，當天都是
      戊○○開車。」、「（到那裡車子停那裏？）停路邊，我沒有下車，他去找人
      有下車，他沒有跟我說找誰。」、「（他有沒有找到人？）有，因為有一個人
      進來我們的車，這中間的時間不到半個小時，進來的是女生，中等身材大概一
      百五十五分到一百六十公分，．．．。」、「（女孩子上車後你們去那裡？）
      ．．．到忠孝東路靠近延吉街的西餐廳，西餐廳的名字我沒有記，戊○○說要
      去喝飲料，戊○○、我、那個女孩子三人進西餐廳，我忘記是我們人先到還是
      他們人先到，對方有二個男生、有女生，但是有幾個女生我不記得了。」、「
      （你們在這家西餐廳待多久？）快一小時，我與戊○○一起離開，與我們一起
      去的女孩子好像也是一起走。」、「（女孩子是不是與對方的人走？）我確定
      七頁、第二十八頁、第二十九頁）之情節相符。
  (二)、就犯罪事實一、(二)部分，被告戊○○於原審供稱：「（在正點賓館抓到女孩子
      後去那裏？）我叫甲○○開車回台北市亂逛，我在等小陳電話，最後到公爵西
      餐廳」、「（在車上是不是用該女子手機聯絡經紀人？）不是我是打給小陳，
      小陳說他會處理。」、「．．．停車後我帶那女子進西餐廳，甲○○看車．．
      ．。」、「他（指甲○○）負責開車」、「進西餐廳把這女子交給誰？）林家
      福。」、「（林家福給你多少錢？）四萬元」（見原審卷第四十八頁、第四十
      九頁）；核與被告甲○○於台北市調處供稱：「（據戊○○90、、在本處
      供稱渠於今（九十）年四月間與你前往板橋文化路正點賓館查獲一名大陸來台
      賣淫女子後，經由渠之朋友（綽號小陳）居間聯絡林家福，最後由渠與林家福
      達成四萬元放人條件，渠並開車載你與該大陸女子至林森北路公爵餐廳取款放
      人，你則在樓下幫他看車。你前述所陳稱之另一次勒妓事件是否即為此事？）
      是的，但是當時我不知道有取款之事。」（見偵字二○六九三號卷(二)第八十八
      頁反面），於原審供稱：「（戊○○在車上有沒有與別人聯絡？）他有打電話
      。」、「（從南港分局出來到送女孩到西餐廳都是你開車？）從頭到尾包括回
      分局都是我開車，戊○○沒有開車。」（見一審卷(二)第一○二頁、第一○三頁
      、第一○四頁、第一○六頁）之情節大致相符。證人即員警郭家宏亦證稱：「
      （你如何知悉林家福為應召業者出面擺平擄妓的事？）今（90）年八月底、九
      月初林家福到本分局（中正二分局）參加講習，下課期間，我在分局門口碰到
      ，渠曾向我表示，最近一些小老弟亂搞（指戊○○等人擄妓乙事）擄人勒贖，
      這樣下去遲早會出事，而且他還幫忙處理南港分局以前同事的事情，我叫他小
      心點，最好不要管。」、「（前述南港分局同事擄妓勒贖係指何人？）林家福
      所稱的南港分局同事是指戊○○（曾在仁愛所服務），．．．」（見偵字第二
      ○六九三號卷(二)第六十五頁），足見戊○○自白，應符事實而足憑信，從而，
      被告戊○○有為犯罪事實一、(一)、(二)犯行，被告甲○○亦有參與犯罪事實一、
      (二)犯行，已然明灼。
  (三)、右揭犯罪事實一、(三)部分，業據被告戊○○於本院訊問時，坦承不諱，被告甲○○於檢察官偵查時亦坦稱：「．．．當日小馬上車後有跟我說要去抓大陸妹
      ，．．．我就跟潘的車走，娃坐潘的車，．．．小馬叫我看住我車上大陸女子
      ，不能讓她跑掉，．．．後來小馬說搞定了二個都ＯＫ，說要去拿錢，．．．
      下午下班後我去穆正輝店裡聊天，潘就拿二萬元給我，對我說是昨天抓那二個
      大陸妹酬勞．．．」（見偵字第二○六九三號卷第四十八頁至第四十九頁）；
      被告乙○○於檢察官偵查中亦坦稱：「．．．潘某就在分配工作，對我說如果
      有小姐上車叫我不要叫他的名字，．．．潘某叫我搜二人皮包看有無手機，潘
      某叫二位大陸女子將皮包打開給我看，．．．小馬就用拳頭打小倩（孫曉玲）
      一下，小倩嘴巴流血，我就坐到旁邊去拿面紙給小倩擦血．．．」（見偵字第
      二一九七八號卷第十頁至第十三頁），核與共同被告丁○○於檢察官偵查時供
      證：「．．．會合後，潘某稱今天晚上想要『打獵』，我知『打獵』之意思即
      擄妓勒贖，．．．之後潘某開始做工作分配，他負責抓人、押人及掌控現場，
      ＫＫ負責掩護及排除外力，我負責與業者連絡及取款，娃娃負責安慰小姐，．
      ．．」（見偵字第二○六九三號卷第二五五頁反面至第二五六頁）之情節吻合
      。
  (四)、遭獵捕之大陸女子孫曉玲於警訊時亦證稱：在九十年八月十三日凌晨案發時地
      見被告戊○○拉著另一名女子出來，拿出證件對伊說是警察，見伊說是大陸的
      ，就把伊拉走到飯店外的車上，有一名女子同夥（即被告乙○○），說她現在
      手上有很多大陸女孩子，上車時被告戊○○取走伊手機，說關機一個小時後，
      公司自然會打電話來救人等語，並於同次警訊中指認獵捕大陸女子之人為被告
      戊○○，嗣與戊○○同夥女子有接到電話，說戊○○有打電話過來，說便可以
      走了等語（見偵字第二○六九三號卷(一)第十七頁反面、第十九頁反面、第六十
      九頁反面），於調查局市調處調查中證稱：戊○○將伊及「小君」帶入飯店門
      外的車上，當時車上尚有一名女子負責看管伊和「小君」等語（見偵字第二○
      六九三號卷(二)第二一七頁），於原審審理時亦為相同之證述，且當庭指認被告
      戊○○，及以照片指認被告乙○○，亦有原審訊問筆錄可按（見原審卷(二)九十
      一年四月三十曰訊問筆錄）。
  (五)、經檢察官指揮臺北市政府警察局查被告等人電話通聯紀錄結果，戊○○於八月
      十三日前後，計以0000000000、0000000000手機，撥打
      甲○○當時所用0000000000號手機八通，甲○○於同一時段撥打十
      一通給戊○○，戊○○於同時段撥打丁○○所用0000000000號手機
      三通，周某於當日通電話予潘員，潘員另撥打乙○○0000000000號
      電話計二通，余女計撥打五通電話予潘員、丁○○計撥打七通電話予甲○○，
      同時段王某撥三通電話予丁○○，又戊○○電話0000000000號與甲○○0000000000號，八月十三日發話之基地台所在位置分析，經比
      對二人行蹤，發現渠等於同日一時四十一分、二時三十五分、二時五十二分、
      四時二十六分、二十三時九分、二十三時十九分，分別在臺北市○○○路○段
      五十二號、長安東路一段六十二號、臺北縣板橋市○○路一段、臺北市○○○
      路一○二號、金山南路一段等地，已足認定戊○○、甲○○、丁○○三人確於
      案發前後，相距不遠，密切連繫，有臺北市政府警察局調查報告暨附件通聯紀
      錄可參（見偵卷第二○六九三號卷(一)第一六三頁至第一九三頁），益見被告等
      有犯意之聯絡。
  (六)、雖被告甲○○辯護人指丁○○之偵訊筆錄未全程錄音，亦有調查員在場，未令
      其在筆錄上簽名，其偵訊筆錄無證據能力云云，惟查該筆錄有全程錄音，業經
      本院勘驗無訛，有勘驗筆錄在卷，又該偵訊筆錄既經筆錄者書記官及訊問者檢
      察官簽名即屬合法之筆錄，該調查員縱在場其既非訊問者，自毋庸令其簽名。
      而被告甲○○憑自由意志陳述，檢察官訊問之前亦告知刑事訴訟法第九十五條
      之權利，並無不可信之情況，自有證據能力。又被告戊○○雖稱被告甲○○對
      去賓館獵捕賣淫之大陸女子以勒索一事並不知情，其與乙○○不熟，她是否知
      情，要問丁○○才能知道云云，惟查被告乙○○供稱：「他（指戊○○）說他
      跟王某（指甲○○）一起做時，如果沒有大陸女子就會叫王某去當嫖客，．．
      ．我與甲○○在去找周某途中有聊天，王某說他以前與潘某一起擄大陸女子」
      （見偵字第二一九七八號卷第十二頁、第十六頁）；共同被告丁○○亦供稱：
      「甲○○（即「ＫＫ」）說每次戊○○打獵，會一個人頭分他一萬元，甲○○
      係戊○○之小弟，他們合作很久了．．．」（見偵字第二○六九三號卷(一)第二
      五五頁反面）。足見被告甲○○與被告戊○○合作已久，焉不知戊○○獵捕賣
      淫大陸女子以勒索財物之事，況被告甲○○就事實一、(三)部分事後並分得二萬
      元，亦與共同被告丁○○所述一個人頭分一萬元之情節相合，雖被告甲○○辯
      稱以為該二萬元係破案獎金云云，然破案獎金豈有第二天即發放之理？是所辯
      顯無足取，又被告乙○○自承知悉工作之分配，亦有搜查大陸女子皮包及安慰
      大陸女子等，業如前述，自有為本件勒財之分工，故被告戊○○上開所供與事
      實不合，應係迥護被告甲○○、乙○○之詞，不足採信。又被告戊○○就事實
      一、(一)、(二)部分，並未咬出其他共犯，焉有增加檢察官信心，使其同意適用證
      人保護法之理，是其此部分辯詞，顯屬虛妄亦不可採。
  (七)、右揭犯罪事實二部分，業據被告戊○○坦承不瑋，核與證人郭家宏於警訊、偵
      查及原審訊問時（見偵字第二０六九三號卷(二)第七十八頁至第八十四頁、第一
      一０頁至第一一三頁及該卷(二)附台灣台北地方法院檢察署九十年偵字第二０五
      七七號九十年十一月十九日訊問筆錄影本、原審卷(二)第十七頁至第二十四頁）
      所供情節相符，足徵被告戊○○自白與事實相符，應堪採信。被告戊○○雖另
      稱伊並無包庇他們的意思，係丁○○來講，不好意思推辭云云。惟查，被告戊○○職司取締大陸女子賣淫之工作，竟出面替業者關說，使其他員警縱放查獲
      之大陸女子，而不依法究辦，當有包庇業者之意，至為明灼。
  綜上，被告等所辯，無非事後卸責之詞，均不足採信。本件事明確，被告等犯行均
  堪以認定，應依法論科。
三、被告戊○○於行為時，具警察之身分，為依據法令從事公務之人員。被告甲○○
    、乙○○雖不具公務員身分，惟與具有公務員身分之被告戊○○共犯貪污治罪條
    例之罪，依同條例第三條規定，亦應依該條例處斷。被告三人共同由戊○○藉勢
    臨檢盤查大陸女子，利用大陸女子懼怕警察而不敢反抗之心裡，令大陸女子上車
    ，再憑藉警察權勢向大陸女子所屬之應召業者勒索財物。是核被告等各所為事實
    一(一)、(二)、(三)行為，係犯貪污治罪條例第四條第一項第二款之藉勢勒索財物罪及
    刑法第一百三十四條、第三百零二條第一項之利用職務妨害自由罪、刑法第二三
    一條第三項、第二項之包庇意圖使女子與他人為性交而媒介以營利為常業之行為
    罪。事實二之行為係犯刑法第二百三十一條第三項、第二項意圖使女子與他人為
    性交，而媒介以營利為常業之行為罪。公訴人雖認被告等人係犯貪污治罪條例第
    四條第一項第五款之違背職務收受賄賂罪嫌，惟本件被告等人係以警察臨檢盤查
    其獵捕賣淫女子之行為本非違背職務之行為，是被告等人應係憑藉警察權勢而出
    諸恫嚇脅迫之手段勒財，公訴人此部分所認，尚有誤解，惟其基本事實同一，本
    院仍得予審究，並變更起訴法條。被告戊○○與「小陳」就犯罪事實一、(一)部分
    ；被告戊○○、甲○○與「小陳」就犯罪事實一、(二)部分；被告戊○○、甲○○
    、乙○○與丁○○就犯罪事實一、(三)部分，各有犯意聯絡與行為分擔，均為共同
    正犯。被告戊○○、甲○○均多次犯行，各時間密接，顯基於概括犯意為之，均
    為連續犯各以一罪論，並均加重其刑（法定刑為無期徒刑部分，依法不得加重）
    。被告等所犯上開三罪間，互有方法結果之牽連關係，應從一重即較重之公務員
    藉勢勒索罪論處。公訴人對被告等所涉刑法第三百零二條第一項之罪，雖未起訴
    ，然此部分與前述藉端勒索部分為裁判上一罪，仍為起訴效力所及，本院自應併
    予審理。
四、原審論處被告罪刑，本非無見，惟檢察官起訴被告等共犯事實一、(一)、(二)、(三)
    部分之行為，涉犯貪污治罪條例第四條第一項第五款、刑法第一百六十三條第一
    項、第二百三十一條第三項、第二項之罪。惟原判決對於檢察官起訴之刑法第二
    百三十一條第三項、第二項之罪部分，是否成立犯罪，並未審理判決，自有已受
    請求之事項未予判決之違法；被告所犯上開三罪間有方法結果之牽連關係，應
    從一重處斷，原判決誤認被告等包庇意圖使女子與他人為性交而媒介以營利為常
    業犯行係另行起意而併合處罰；按與依據法令從事公務之人員共犯貪污治罪條
    例之罪者，依該條例處斷，同條例第三條定有明文，原審認定上訴人甲○○、乙○○二人不具公務員身分，而與依據法令從事公務之戊○○共犯貪污治罪條例第
    四條第一項第二款之藉勢勒索財物罪，則關於甲○○、乙○○部分，其主文應諭
    知「與依據法令從事公務之人員，共同藉勢勒索財物」之罪名，始符罪刑法定之
    原則，乃原判決竟載為「共同依據法令從事公務之人員藉勢勒索財物，均有未洽
    。檢察官上訴意旨略以：被告戊○○、甲○○、乙○○三人所為，係屬涉犯貪污
    治罪條例第四條第一項第五款之違背職務收受賄賂罪嫌；被告甲○○、乙○○上
    訴意旨仍執陳詞否認犯罪，被告戊○○上訴意旨略謂：原審未依貪污治罪條例第
    八條第二項規定減輕，殊有未當云云，惟查被告戊○○犯貪污罪條例第四條第一
    項第二款藉勢勒索財物罪，雖在偵查中自白，但其個人所得，並未自動繳交，自
    無該條例第八條第二項之適用，上訴意旨，雖均無可取，然原判決既有上開可議
    之處，仍屬無可維持，自應由本院將原判決撤銷改判。查被告戊○○在偵查中自
    白犯行，並供出被告甲○○、乙○○等共犯，因而使檢察官得以追訴，再經檢察
    官同意可以適用證人保護法第十四條第一項規定減輕其刑，是其犯藉勢勒索財物
    部分，酌予減輕其刑，並與上開加重，先加後減。被告乙○○在偵查中自白，且
    其個人尚未分得財物，應依貪污治罪條例第八條第二項前段規定，減輕其刑。又
    被告乙○○所犯乃最輕本刑十年以上有期徒刑之罪，因交友不慎致罹重典，惟其
    臨時囿於情勢而加入，參與犯罪之情節不深，情輕法重，犯罪情狀顯可憫恕，科
    以法定最低度刑，猶嫌過重，爰依刑法第五十九條規定減輕其刑，並依法遞減之
    。爰審酌被告戊○○身為警務人員，不知奉公守法為民表率，竟為貪圖個人不法
    之利益，假藉警察身分藉勢勒索應召業者財物，違法亂紀，嚴重損害警察形象，
    敗壞警界風紀，惟事後已自白犯行，深具悔意，態度良好，及被告三人之品行、
    犯罪之動機、手段、犯罪後態度及其他一切情狀，分別量處如主文所示之刑，並
    依貪污治罪條例第十七條規定，分別宣告褫奪公權。被告戊○○、甲○○、乙○○就事實一，藉勢勒索之財物分別為十八萬八千七百元、十三萬八千七百元、九
    萬八千七百元，應依貪污治罪條例第十條第一項、第二項規定，追繳沒收，如全
    部或一部無法追繳時，應以其財產抵償之。
五、公訴意旨另略以：被告戊○○、甲○○、乙○○，於上開時地包庇圖利使上開大
    陸女子為性交為常業，使大陸女子釋放，涉有刑法第一百六十三條第一項縱放人
    犯罪嫌云云，惟查刑法第一百六十三條第一項之罪，其行為客體須為依法遭逮捕
    之人而言，而所謂依法逮捕之人，係指依法逮捕之現行犯、通緝犯，及持法官、
    檢察官之拘票而拘捕之人而言，而本件公訴意旨所指被戊○○縱放之大陸女子並
    非依法逮捕之現行犯、通緝犯，或持法官、檢察官之拘票而拘捕之人，自與刑法
    第一百六十六條第一項之構成要件不合，惟檢察官認此部分與前揭判決有罪部分
    有方法、目的之牽連犯關係，為裁判上一罪，爰不另為無罪之諭知。
據上論斷，應依刑事訴訟法第三百六十九條第一項前段、第三百六十四條、第二百九
十九條第一項前段、第三百條、貪污治罪條例第二條、第三條、第四條第一項第二款
、第八條第二項、第十條第一、二項、第十七條、證人保護法第十四條第一項、刑法
第十一條前段、第二十八條、第五十六條、第一百三十四條、第三百零二條第一項、
第二百三十一條第三項、第二項、第五十五條、第三十七條第二項、第五十九條、罰
金罰鍰提高標準條例第一條前段，判決如主文。
本案經檢察官陳維練到庭執行職務。
中　　　華　　　民　　　國　　九十三　　年　　　七　　　月　　二十二　　日
                              臺灣高等法院刑事第一庭
                                  審判長法  官  李　相　助
                                        法  官  黃　聰　明
                                        法  官  楊　貴　雄
右正本證明與原本無異。
如不服本判決，應於收受送達後十日內向本院提出上訴書狀，其未敘述上訴之理由者
並得於提起上訴後十日內向本院補提理由書（均須按他造當事人之人數附繕本）。
                                        書記官  林　淑　貞
中　　　華　　　民　　　國　　九十三　　年　　　七　　　月　　二十三　　日
附錄：本案論罪科刑法條全文
貪污治罪條例第四條
有下列行為之一者，處無期徒刑或十年以上有期徒刑，得併科新台幣一億
元以下罰金：
一  竊取或侵占公用或公有器材、財物者。
二  藉勢或藉端勒索、勒徵、強占或強募財物者。
三  建築或經辦公用工程或購辦公用器材、物品，浮報價額、數量、收取
    回扣或有其他舞弊情事者。
四  以公用運輸工具裝運違禁物品或漏稅物品者。
五  對於違背職務之行為，要求、期約或收受賄賂或其他不正利益者。
前項第一款至第四款之未遂犯罰之。
刑法第三百零二條
私行拘禁或以其他非法方法，剝奪人之行動自由者，處五年以下有期徒刑、拘役或三
百元以下罰金。
因而致人於死者，處無期徒刑或七年以上有期徒刑，致重傷者，處三年以上十年以下
有期徒刑。
第一項之未遂犯罰之。
刑法第二百三十一條
意圖使男女與他人為性交或猥褻之行為，而引誘、容留或媒介以營利者，處五年以下
有期徒刑，得併科十萬元以下罰金。以詐術犯之者，亦同。
以犯前項之罪為常業者，處一年以上七年以下有期徒刑，得併科三十萬元以下罰金。
公務員包庇他人犯前二項之罪者，依各該項之規定加重其刑至二分之一。